【裁判字號】    96,訴,1657
【裁判日期】    970603
【裁判案由】    違反毒品危害防制條例
【裁判全文】
臺灣臺南地方法院刑事判決              96年度訴字第1657號
公  訴  人  臺灣臺南地方法院檢察署檢察官高祈
被      告  乙○○
上列被告因違反毒品危害防制條例案件，經檢察官提起公訴（96
年度毒偵字第3212號），本院判決如下：
    主  文
乙○○施用第一級毒品，累犯，處有期徒刑壹年。扣案第一級毒
品海洛因驗餘淨重零點壹公克沒收銷燬之，空包裝袋壹個沒收
。
    事  實
一、乙○○前因違反毒品危害防制條例施用毒品案件，經本院分
    別裁定送勒戒處所觀察、勒戒及強制戒治，並以九十二年度
    訴字第三九○號判決判處有期徒刑八月確定，強制戒治部分
    於民國九十二年十月十六日執行完畢，上開刑之執行並與前
    所違反槍砲彈藥刀械管制條例案件假釋殘刑一年九月又二十
    一日部分接續執行，於九十四年三月十四日因縮短刑期執行
    完畢，仍不知悔改。詎乙○○仍未戒除毒癮，竟基於施用第
    一級毒品海洛因（以下簡稱海洛因）之犯意，於強制戒治執
    行完畢釋放後五年內之九十六年五月一日某時許，在臺南市
    ○○路附近停車格內車號5W─6116號自用小客車內施用海洛
    因一次。經警於同年五月三日十六時四十五分許，因執行勤
    務行經在臺南市○○○路○段八十六號乙○○所停放自用小
    客車旁，發覺乙○○在車內形跡可疑，乃上前盤查並要求乙
    ○○提出身分證明，經乙○○打開車門後，員警在上開自用
    小客車內駕駛座腳踏板上發現一包白色粉末，疑為毒品，乃
    質問乙○○因而查獲，並扣得乙○○預備供施用之海洛因一
    包（驗餘淨重0.13公克，空包裝重0.15公克），復經乙○○
    同意採尿送驗後，結果呈嗎啡及可待因陽性反應，始悉上情
    。
二、案經臺南市警察局第一分局報告臺灣臺南地方法院檢察署檢
    察官偵查後提起公訴。
    理  由
一、上開犯罪事實，業據被告乙○○於本院審理時自白承認，而
    臺南市警察局第一分局警員對被告實施採尿，送詮昕科技股
    份有限公司依據酵素免疫分析法ＥＩＡ初步檢驗，以氣相層
    析質譜儀ＧＣ＼ＭＳ確認檢驗結果，確實呈嗎啡及可待因陽
    性反應，有該確認報告及送驗尿液及年籍對照表各一份附卷
    可憑，復有毒品一包扣案可資佐證，上開毒品經送法務部調
    查局鑑定結果，確實為第一級毒品海洛因（驗餘淨重為0.13
    公克，空包裝重0.15公克），有該局96年8月3日調科壹字第
    09623059270號鑑定通知書一紙在卷可稽，足認被告自白與
    事實相符，應可採信。綜上，本案事證明確，被告犯行足堪
    認定，應依法論科。
三、論罪科刑：
  (一)按觀察、勒戒或強制戒治執行完畢釋放後，五年內再犯毒品
    危害防制條例第十條之罪者，檢察官應依法追訴，同條例第
    二十三條第二項定有明文。查被告因施用毒品案件，經裁定
    送強制戒治後，於九十二年十月十六日停止戒治，改依受刑
    人身分服刑，即應視為強制戒治執行完畢，有臺灣高等法院
    被告前案紀錄表一份在卷可憑，此次於五年內之九十六年五
    月一日再犯施用毒品罪，即應依刑事訴訟程序依法追訴、審
    理。
  (二)海洛因係毒品危害防制條例第二條第二項第一款所明定之第
    一級毒品。核被告所為，係違反同條例第十條第一項之施用
    第一級毒品罪。被告持有海洛因後進而施用，持有之低度行
    為，為施用之高度行為所吸收，不另論罪。而被告有如犯罪
    事實所載前科，有臺灣高等法院被告前案紀錄表一份可憑，
    其受有期徒刑之執行完畢，五年以內故意再犯本件有期徒刑
    以上之罪，為累犯，應依刑法第四十七條第一項之規定加重
    其刑。至於被告抗辯本案乃自首云云，然按刑法第六十二條
    所謂自首，係以對於未發覺之罪投案而受裁判為要件，如案
    已發覺則被告縱有投案陳述自己犯罪之事實，亦祇可謂為自
    白，不能認為自首。又所謂發覺，固非以有偵查犯罪權之機
    關或人員確知其人犯罪為必要，而對其發生嫌疑時即得謂為
    已發覺，但此項對犯人之嫌疑，仍須有確切之根據得為合理
    之可疑者，始足當之，若單純主觀上之懷疑，要不得謂為已
    發生嫌疑，有最高法院七十二年臺上字第六四一號判例、九
    十一年度臺上字第三四三一號判決要旨可資參照。查證人即
    查獲員警甲○○於本院審理時證稱：「其於執行職務時發覺
    車號5W─6116號車上之人形跡可疑，乃上前盤查被告，並請
    被告出示證件，當被告打開車門時，我們立即就發現在駕駛
    座靠近車門腳踏板有一包白色粉末，便詢問被告那包物品是
    否是海洛因，被告有承認，我們就請被告自己撿起，交給我
    們查獲，在這之前被告並未向我們主動表示有施用毒品。」
    等語。因此，員警於被告尚未有所表示時，已發現該包白色
    粉末，並懷疑可能為毒品，旋向被告訊問是否為海洛因。因
    此，值勤員警於被告供述施用毒品前，已依確切根據，合理
    懷疑該包白色粉末為海洛因，不能認為被告所為已合於自首
    之要件。
  (三)爰審酌被告曾有殺人未遂、違反肅清煙毒條例、違反槍砲彈
    藥刀械管制條例及多起違反毒品危害防制條例施用毒品前科
    ，有臺灣高等法院被告前案紀錄表一份可查，素行不佳，且
    為長期施用毒品者，受施用毒品案件矯正後，不知端正行為
    避免犯罪，一再施用毒品，足見被告戒毒意志薄弱，自制力
    不佳，輕忽法律而無悛悔之心，念被告於本案始終能坦承犯
    行，態度尚稱良好等一切情狀，量處如主文所示之刑，以資
    懲儆。
  (四)末按刑法第三十八條第一項第二款、第三項明文規定因犯罪
    所用之物，除有特別規定外，以屬於犯人者為限，始得沒收
    。倘犯罪所用之物其所有權並不屬犯人時，自不在得宣告沒
    收之列。而毒品包裝袋既係用於包裹毒品，防其裸露、逸出
    、潮濕，便於持有藉以施用，而非屬毒品危害防制條例第十
    九條第一項規定應沒收之物，故沒收與否應依刑法第三十八
    條第一項第二款之規定（最高法院九十一年度臺上字第四○
    七六號、第四四一六號判決參照）。查扣案第一級毒品海洛
    因一包（驗餘淨重為0.13公克）為查獲之毒品，不問屬於犯
    人與否，應依毒品危害防制條例第十八條第一項前段規定沒
    收銷燬之。扣案空包裝袋一只（重0.15公克），係被告所有
    且預備供犯本罪所用之物，業據被告供認在卷，又非屬毒品
    危害防制條例第十八條第一項前段專供施用第一、二級毒品
    之器具，亦應同依刑法第三十八條第一項第二款規定，宣告
    沒收之。
據上論斷，依刑事訴訟法第二百九十九條第一項前段，毒品危害
防制條例第十條第一項、第十八條第一項前段，刑法第十一條前
段、第四十七條第一項、第三十八條第一項第二款，判決如主文
。
本案經檢察官王誠到庭執行職務。
中    華    民    國    97    年    6     月     3    日
                  刑事第八庭    審判長法  官  彭喜有
                                      法  官  盧鳳田
                                      法  官  李東柏
以上正本證明與原本無異。
如不服本判決應於收受本判後10日內向本院提出上訴書狀，並應
敘述具體理由。如未敘述上訴理由者，應於上訴期間屆滿後20日
內向本院補提理由書狀（均須按他造當事人之人數附繕本）「切
勿逕送上級法院」。
                                      書記官  周怡青
中    華    民    國    97    年    6     月     3    日
附錄本案論罪科刑法條全文：
毒品危害防制條例第十條第一項
施用第一級毒品者，處六月以上五年以下有期徒刑。


司法院資訊處製作；財團法人民間司法改革基金會備份。
